臺灣苗栗地方法院交通事件裁定　 96年度交聲字第72號
原處分機關 　交通部公路總局新竹區監理所苗栗監理站
異　議　人
即受處分人　 甲○○
上列受處分人因違反道路交通管理處罰條例案件，對交通部公路
總局台北區監理所於民國96年4 月14日以竹監苗字第裁54-E0000
0000號所為之裁決處分（原舉發案號：新竹市警察局竹市警交字
第E00000000 號），聲明異議，本院裁定如下：
   主  文
異議駁回。
    理  由
一、按汽車駕駛人轉彎時，有下列情形之一者，處新臺幣六百元
    以上一千八百元以下罰鍰：二、不依標誌、標線、號誌指示
    。道路交通管理處罰條例第48條第1 項第2 款定有明文，又
    汽車駕駛人有下列各款所列條款之一者，除依原條款處罰鍰
    外，並予記點；有... 第48條... 各計違規點數一點，道路
    交通管理處罰條例、第63條第1 項第1 款定有明文。且機器
    腳踏車行駛至交岔路口，其轉彎，應依標誌或標線之規定行
    駛；無標誌或標線者，應依第一百零二條及下列規定行駛：
    一、內側車道設有禁行機車標誌或標線者，應依兩段方式進
    行左轉，不得由內側或其他車道左轉。道路交通安全規則第
    2 項第1 款定有明文。
二、原處分意旨略以：本件異議人即受處分人甲○○於民國96年
    01月13日10時41分許，駕駛車牌KAL-062 號重型機車，行經
    新竹市○○路與學府路口，明知該路段應依規定二段式左轉
    ，竟違規左轉，為警當場舉發，以異議人有違反道路交通管
    理處罰條例第48條第1 項第2 款規定之行為掣單舉發。嗣異
    議人不依通知單所定期限前往交通部公路總局新竹區監理所
    苗栗監理站聽候裁決，且未依規定期限繳納罰鍰結案及陳述
    意見，原處分機關依道路交通管理處罰條例第48條第1 項第
    2 款暨違反道路交通管理事件統一裁罰基準及處理細則第43
    、44 、67 條規定於96年4 月14日裁處異議人罰鍰新台幣（
    下同）1, 800元，並予記違規點數1 點。
三、異議人異議意旨略以：異議人甲○○於上開時、地，騎上開
    重型機車，由東光路往光復路行駛，行經新竹市○○路與學
    府路交叉口時，適有紅色燈號，異議人即停車等後，俟綠色
    燈號亮時，始繼續由光復路往竹東方向行駛。為執行交通警
    察誤認為「未依規定二段式左轉」實為冤枉。因此提出聲明
    異議云云。
四、經查，異議人甲○○於騎上開重型機車，行經上開地點有違
    規左轉，為警當場舉發，以異議人有違反道路交通管理處罰
    條例第48條第1 項第2 款規定之行為掣單舉發。嗣異議人不
    依通知單所定期限前往交通部公路總局新竹區監理所苗栗監
    理站聽候裁決，且未依規定期限繳納罰鍰結案及陳述意見，
    原處分機關依道路交通管理處罰條例第48條第1 項第2 款暨
    違反道路交通管理事件統一裁罰基準及處理細則第44條第1
    項規定於96年4 月14日裁處異議人罰鍰新台幣（下同）
    1,800 元，並予記違規點數1 點，有新竹市警察局舉發違反
    道路交通管理事件通知單、原處分機關96年4 月14日違反道
    路交通事件裁決書、裁決書之送達證書影本在卷足憑，復經
    證人即舉發員警乙○○於本院訊問時結稱：異議人沒有經過
    待轉區，是直接轉到光復路，如果照異議人所言，那他一定
    是闖紅燈；員警不可能攔錯，東光路直接左轉光復路口很大
    ，有三線車道，員警是攔住東光路方向經過三個車道的車子
    ，不會攔錯，而且最少有5 個警察，攔的人、開單的人，都
    會注意；至少有2 個警察看到異議人違規，如果異議人2 階
    段左轉的話，不可能兩個警察看錯等語屬實，且按道路交通
    標誌標線號誌設置規則第203 條「號誌燈面之鏡面排列順序
    ，規定如左：一　行車管制號誌燈面中各鏡面之排列方式，
    得以橫排或縱排安裝之，橫排者由左至右，依次為圓形紅燈
    ，圓形黃燈，左轉箭頭綠燈，圓形綠燈，直行箭頭綠燈，右
    轉箭頭綠燈。縱排者由上至下，依次為圓形紅燈、圓形黃燈
    、圓形綠燈，直行箭頭綠燈，左轉箭頭綠燈，右轉箭頭綠燈
    。圖例如左：二　行人專用號誌應縱排安裝兩鏡面，其上為
    「站立行人」紅燈，其下為「行走行人」綠燈。三　車道管
    制號誌得橫排或縱排安裝兩鏡面，由左至右或由上至下，依
    次為叉形紅燈與箭頭綠燈。同一燈面之各鏡面應採用相同之
    尺寸，橫排者，各鏡面之中心線應連成水平線，縱排者，各
    鏡面之中心線應連成垂直線。」、第206 條「行車管制號誌
    各燈號顯示之意義如左：一　圓形綠燈（一）在無其他標誌
    、標線禁制或指示下，圓形綠燈表示准許車輛直行或左、右
    轉。（二）在未設行人專用號誌之處，圓形綠燈准許行人直
    行穿越道路。二　箭頭綠燈（一）箭頭綠燈表示僅准許車輛
    依箭頭指示之方向行駛。（二）在未設行人專用號誌之處，
    直行箭頭綠燈准許行人直行穿越道路。三　閃光綠燈，閃光
    綠燈僅適用於只有紅、綠兩燈色之號誌，表示綠燈時段終了
    ，尚未進入交岔路口之車輛及行人儘可能不超越停止線或進
    入路口。閃光綠燈包括閃光箭頭綠燈。四　圓形黃燈，圓形
    黃燈用以警告車輛駕駛人及行人，表示紅色燈號即將顯示，
    屆時將失去通行路權。五　圓形紅燈（一）車輛面對圓形紅
    燈表示禁止通行，不得超越停止線或進入路口。（二）車輛
    面對與圓形紅燈同亮之箭頭綠燈時，得依箭頭綠燈之指示行
    進。（三）在未設行人專用號誌之處，行人面對圓形紅燈時
    ，不管有無箭頭綠燈皆禁止通行。」、第212 條「行車管制
    號誌燈色之變換，規定如左：一　燈色之變換順序，應依綠
    燈、閃光綠燈、黃燈、紅燈之原則，依次循環運轉。二　圓
    形紅燈與轉向箭頭綠燈同時顯示時，除接著顯示圓形綠燈外
    ，應於轉向箭頭綠燈結束後，顯示圓形黃燈。三　圓形綠燈
    結束後，應接著顯示圓形黃燈。圓形紅燈結束後，不得顯示
    圓形黃燈。四　單一或多重箭頭綠燈結束後，除接著顯示圓
    形綠燈外，應顯示圓形黃燈。」等規定，知悉有關行車管制
    號誌之各燈號顯示有其特定之意義，且燈號之變換有一定之
    順序，如果按照異議人所述之方式有二階段左轉，應該有一
    大群車輛與異議人一起直行，而且異議人騎機車到機車等待
    區之後，還要再等燈號之變換，其騎機車之行車速度不可能
    與違規未二階段左轉之機車一起為員警被攔截，而且會有同
    方向一群車輛同時經過，其會被誤認為左轉違規車輛被攔截
    之機會甚少，足見員警所述與燈號之變換順序設置較符合，
    異議人所述與號誌之設置、變換順序、經驗法則不符，尚難
    認為係不依標誌、標線號指示行車不罰之正當理由。
五、異議人確有於上開時、地違規左轉之事實，堪予認定，異議
    人前述所辯，洵非可採。綜上所述，本件異議人未依規定二
    段式左轉之違規事證明確，原處分機關依道路交通管理處罰
    條例第48條第1 項第2 款暨違反道路交通管理事件統一裁罰
    基準及處理細則第44條第1 項規定於96年4 月14日裁處異議
    人罰鍰新台幣（下同）1,800 元，並予記違規點數1 點，應
    無違誤。本件異議人之異議為無理由，自應將其異議駁回。
六、據上論斷，應依道路交通案件處理辦法第19條，裁定如主文
    。
中　　華　　民　　國　　96　　年　　7 　　月　　23　　日
                    交通法庭    法  官  張珈禎
以上正本證明與原本無異。
如不服本裁定，應於送達後5 日內，向本院提出抗告狀。
                                書記官  黃雅琦
中　　華　　民　　國　　96　　年　　7 　　月　　23　　日
